【裁判字號】    89,上訴,415
【裁判日期】    890607
【裁判案由】    違反槍砲彈藥刀械管制條例
【裁判全文】
臺灣高等法院臺中分院刑事判決          八十九年度上訴字第四一五號
    上  訴  人
    即  被  告  甲○○
    選任辯護人  劉有德  律師
右上訴人因違反槍砲彈藥刀械管制條例案件，不服臺灣臺中地方法院八十八年度訴字
第二三二八號中華民國八十九年一月十一日第一審判決（起訴案號：臺灣臺中地方法
院檢察署八十八年度偵字第一九八五六號），提起上訴，本院判決如左：
    主      文
原判決關於未經許可持有可發射子彈具有殺傷力之槍枝部分（指改造八厘米手槍部分
）及執行刑部分，均撤銷。
甲○○被訴未經許可持有可發射子彈具有殺傷力之槍枝部分（指改造八厘米手槍部分
），無罪。
其他上訴部分（指改造九○貝瑞塔手槍部分）駁回。
    事      實
一、甲○○前因違反麻醉藥品管理條例及肅清煙毒條例等案件，先後經原審於民國（
    下同）八十二年十一月十四日、八十三年十月十二日，分別以八十二年易字第七
    ○九四號、八十三年訴字第八九四號，各判處有期徒刑四月及三年十月，並定應
    執行有期徒刑四年，甫於八十七年八月九日假釋期滿執行完畢。詎甲○○仍不知
    悔改，基於概括犯意，於八十七年十一月間某日，在台中市○○路某玩具店內，
    以新台幣（下同）六千五百元之價格，購買已將仿ＢＥＲＥＴＴ廠半自動手槍製
    造之金屬玩具手槍塑膠槍管內阻鐵拆除，改造成具殺傷力之改造九○貝瑞塔手槍
    一把（含彈匣壹個），即自該時起，無故持有之。嗣於八十八年九月八日下午六
    時許，因警員持檢察官簽發之搜索票至甲○○位於台中市○○路二八○巷三九弄
    二一號之住處搜索，查獲玩具金屬空彈殼之改造八厘米子彈半成品二顆後，訊之
    是否另持有槍枝，甲○○初否認，惟經其母勸導下，始供出其持有改造槍枝情事
    ，警方依其自白，於同日下午七時許，在台中市○○○路四一一號，四樓查獲改
    造手槍兩把（均含彈匣各壹個）、玩具金屬空彈殼之改造八厘米子彈半成品四顆
    、不具殺傷力之改造九○子彈成品六顆及改造八厘米子彈成品一顆。
二、案經台中縣警察局霧峰分局報請臺灣臺中地方法院檢察署檢察官偵查起訴。
    理      由
壹、撤銷改判部分：
一、公訴意旨略以：被告甲○○於八十八年六月間某日，在同一玩具店內，以七千五
    百元價格，購買亦具殺傷力之改造八厘米手槍一枝（槍枝管制編號為00000
    00000號），將之藏放中市○○路二八○巷三九弄二一號，嗣於八十八年九
    月八日下午六時及同日下午七時在前開藏放處所為警查獲，並扣得前開改造手槍
    一支，因認被告有犯槍砲彈藥刀械管制條例第十一條第四項未經許可持有具殺傷
    力之改造手槍罪嫌云云。
二、按犯罪事實，應依證據認定之，無證據則不得推定其犯罪事實，刑事訴訟法第一
    百五十四條定有明文。此認定犯罪事實之證據，係指足以證明被告確有犯罪行為
    之積極證據，就犯罪事實能一一為具體之證明者而言（最高法院二十二年上字第
    二七二號、六十九年台上字第四九一三號判例參照）。如未發現相當之證據，或
    證據尚不足以證明，自不能以推測或擬制之方法，以為裁判之基礎（最高法院四
    十年台上字第八六號判例參照）。又認定事實之證據，其雖不以直接證據為限，
    間接證據亦包括在內，然而無論直接或間接證據，其為訴訟上之證明，須於通常
    一般之人均不致有所懷疑，而得確信其為真實之程度者，始得據為有罪之認定；
    倘其證明尚未達到此一程度，而有合理之懷疑存在，法院於心證上無從為有罪之
    確信者，即應諭知無罪之判決，最高法院亦著有判例可資遵循（七十六年台上字
    第四九八六號判例參照）。
三、訊據上訴人即被告（以下簡稱被告）甲○○對於其於右開時地購買槍彈，並經查
    獲之事實，雖坦承不諱，惟堅決否認有違反槍砲彈藥刀械管制條例之情事，並辯
    稱：「八厘米玩具手槍已損壞，滑套極易跳離槍身，係屬有故障、有瑕疵之槍枝
    ，沒有殺傷力」等語。經查扣案之改造八厘米手槍送內政部警政署刑事警察局鑑
    定結果，雖認具殺傷力，有該局八十八年十月五日刑鑑字第九九四三九號鑑驗通
    知書附卷可稽，惟經本院當庭勘驗之結果，扣案之改造八厘米手槍其滑套業已脫
    離槍身，無法固定而為正常操作，係屬有故障之槍枝，顯然該槍枝以目前之狀況
    ，若無將槍身與槍管以外力予以固定，根本無法擊發，難認其具有殺傷力，自難
    認其持有之改造八厘米手槍係屬槍砲彈藥刀械管制條例之槍枝，從而該局關於此
    部分之鑑定意見無法作為不利於被告之認定，而被告上開所辯尚堪採信。此外，
    又查無其他積極證據足資證明被告有此部分之犯行，關於此部分之犯罪行為尚屬
    不能證明。
四、原審未予詳查，遽為被告此部分罪刑之諭知，即有未合，被告上訴否認此部分之
    犯罪指摘原判決此部分不當，為有理由，應由本院將原判決此部分及執行刑部分
    予以撤銷改判，另為被告此部分無罪判決之諭知。
貳、上訴駁回部分：
一、訊據被告固對於其於右揭時地購買槍彈，並為警查獲等事實坦承不諱，惟否認其
    有何違反槍砲彈藥刀械管制條例罪之犯行，於原審辯稱：其因認為手槍漂亮，且
    屬玩具手槍，並經店家告知確實合法，其確實不知該手槍係具殺傷力之手槍云云
    ；復於本院審理時辯稱：其所購得之槍枝實不具有殺傷力，且其無改造行為，聲
    請將扣案槍枝重新鑑定是否具有殺傷力，此外，被告認為其有自首，應予減刑云
    云。惟查，上開被告無故持有槍枝之事實業據被告先後於警訊、偵訊及原審中坦
    承不諱，復有上開具殺傷力之改造九○貝瑞塔手槍一把扣案可資佐證。又該扣案
    之該槍枝經送內政部警政署刑事警察局鑑驗之結果，認改造九○貝瑞塔手槍一把
    係仿ＢＥＲＥＴＴＡ廠半自動手槍製造之金屬玩具手槍拆除塑膠槍管內阻鐵改造
    而成，以擊發底火（藥）引爆裝填子彈內火藥為發射動力，其擊發機械性能良好
    ，依對同型式同材質之槍枝實驗結果，倘裝填子彈適當（即裝填底火、適量火藥
    及金屬彈丸等使成為適合送鑑槍枝擊發，構造完整之子彈），則其最具威力之發
    射動能，均可達每平方公分二十焦耳以上，足以穿入人體皮膚層，認具有殺傷力
    ，有該局八十八年十月五日刑鑑字第九九四三九號鑑驗通知書及所附槍枝殺傷力
    鑑驗說明在卷足憑。被告雖辯稱其係因認該手槍屬玩具手槍，並經店家告知確屬
    合法，始行購買，且不知具有殺傷力，故聲請重新鑑定是否具有殺傷力。惟查被
    告雖辯稱該手槍應屬玩具手槍，不具殺傷力云云。然被告既供承確曾試射上開改
    造九○貝瑞塔手槍，事後並將之放置於其友人位於台中市○○○路四一一號四樓
    走廊之髒衣服堆中等，足見被告明知上開槍枝確經改造且非合法，被告陳稱其係
    經店家告知確屬合法，另請重新鑑定是否具有殺傷力云云，核其所辯，不足為對
    其有利之認定，且就聲請重新鑑定，因已有前開鑑定通知書在卷可證，故無重為
    送請鑑定之必要。復就被告稱其有自首乙節，據本院傳喚承辦警員陳昭谷到庭證
    述其於查獲被告持有子彈後，即對於被告未經許可持有槍枝之犯行，產生合理懷
    疑，被告首先矢口否認，後經其母親勸說，方行供出槍枝置放處，是以，被告雖
    有自白，但並不符合刑法第六十二條之自首要件，因此，無適用自首減刑規定之
    餘地。本件事證明確，被告上開犯行，足堪認定，應予依法論科。
二、核被告所為，係犯槍砲彈藥刀械管制條例第十一條第四項之罪。又被告前曾因違
    反麻醉藥品管理條例及肅清煙毒條例等案件，先後經原審於八十二年十一月十四
    日、八十三年十月十二日，分別以八十二年易字第七○九四號、八十三年訴字第
    八九四號，各判處有期徒刑四月及三年十月確，並定應執行有期徒刑四年，甫於
    八十七年八月九日假釋期滿執行完畢，此有被告全國前案紀錄表附卷參，其於五
    年內再犯最重本刑為有期徒刑以上之罪者，為累犯，應依刑法第四十七條之規定
    加重其刑，原審適用槍砲彈藥刀械管制條例第十一條第四項，刑法第十一條前段
    、第四十七條、第四十二條第二項、第三十八條第一項第一款之規定，審酌被告
    犯罪之動機、目的、手段、持有改造手槍對社會治安造成之危害程度、被告犯罪
    後態度尚稱良好等一切情狀，量處有期徒刑壹年月，併科罰金新台幣萬元，
    且就併科罰金部分諭知易服勞役之折算標準。扣案之可發射子彈具殺傷力之改造
    九○貝瑞塔手槍一把，係違禁物，應依刑法第三十八條第一項第一款之規定宣告
    沒收。至扣案之八厘米子彈半成品六顆，均屬玩具金屬空彈殼，與扣案之改造九
    ○子彈成品六顆及改造八厘米子彈成品一顆，依其現狀，均不具殺傷力，有內政
    部警政署刑事警察局上開鑑驗通知書在卷可憑，又改造八厘米手槍一把，不具殺
    傷力，已如上述，前開扣案彈殼、子彈及改造八厘米手槍，雖為被告所有，然既
    非屬違禁物，亦非供被告犯罪所用之物，爰均不另為沒收之諭知。原審此部分認
    事用法，並無不當，被告上訴否認此部分犯罪，為無理由，應予駁回。
三、本件被告犯槍砲彈藥刀械管制條例第第十一條第四項之罪，固經判處有期徒刑。
    惟按人民身體之自由應予保障，憲法第八條第一項定有明文；又限制人民身體之
    自由，應合於憲法第二十三條基本人權之限制；且保安處分係對受處分人將來之
    危險性所為拘束其身體、自由等之處置，以達教化與治療之目的，屬刑罰之補充
    制度。是本諸法治國家保障人權之原理及刑法之保護作用，其法律規定之內容，
    應受比例原則之規範，使保安處分之宣告，與行為人所為行為之嚴重性、行為人
    所表現之危險性，及對於行為人未來行為之期待性相當。且因槍砲彈藥刀械管制
    條例第十九條第一項規定：「犯第七條、第八條、第十條、第十一條、第十二條
    第一項至第三項、第十三條第一項至第三項之罪，經判處有期徒刑者，應於刑之
    執行完畢或赦免後，令入勞動場所，強制工作，其期間為三年」之規定，因不問
    對行為人有無預防矯治其社會危險性之必要，一律宣付強制工作三年，限制其中
    不具社會危險性之受處分人之身體、自由部分，其所採措施與所欲達成預防矯治
    之目的及所需程度，不合憲法第二十三條所定之比例原則，業經大法官會議釋字
    第四七一號解釋，犯上開條例第十九條所定之罪，不問對行為人有無預防矯治其
    社會危險性之必要，一律宣付強制工作三年之部分不再適用，並改由法官審理時
    ，依個案情節及是否符合比例原則，按職權決定是否宣付強制工作。查本件被告
    持有之改造手槍二把，非為供犯他罪所需而持有，亦未持以犯他罪，且其持有者
    ，均係改造手槍，而殺傷力及對於社會治安所生危害尚不若制式手槍，此外亦無
    證據認定被告確有刑法第九十條所定，有犯罪習慣或以犯罪為常業或因遊蕩或懶
    惰成習而犯罪之情事，是核無藉宣告強制工作，以預防矯治其社會危險性之必要
    ，揆諸前揭解釋意旨，自應無對被告宣付強制工作之必要，附此敘明。
、據上論斷，應依刑事訴訟法第三百六十九條第一項前段、第三百六十四條、第三
    百零一條第一項、第三百六十八條，判決如主文。
本案經檢察官乙○○到庭執行職務。
中      華      民      國    八十九     年     六     月      七       日
                                  臺灣高等法院臺中分院刑事第四庭
                                        審判長法  官  洪  耀  宗
                                              法  官  劉  登  俊
                                              法  官  吳  重  政
右正本證明與原本無異。
被告就持有改造九○貝瑞塔手槍部分得上訴，其他不得上訴。
檢察官得上訴。
如不服本判決應於收受送達後十日內向本院提出上訴書狀，其未述上訴之理由者並
得於提起上訴後十日內向本院補提理由書（均須按他造當事人之人數附繕本）。
                                              書記官  郭  文  華
中      華      民      國    八十九     年     六     月      九       日
附錄論罪科刑法條
槍砲彈藥刀械管制條例第十一條第四項：
未經許可，持有、寄藏或意圖販賣而陳列第一項所列槍砲者，處一年以上七年以下有
期徒刑，併科新台幣七百萬元以下罰金。
                                  Ｅ


司法院資訊處製作；財團法人民間司法改革基金會備份。
